臺灣新竹地方法院民事裁定  
109年度消債更字第93號
聲  請  人  
即債務人    駱韋豪  

代  理  人  陳志寧律師
上列當事人因消費者債務清理條例聲請更生事件，本院裁定如下
：
    主  文
更生之聲請駁回。
聲請費用由聲請人負擔。
    理  由
一、按債務人不能清償債務或有不能清償之虞者，得依本條例所
    定更生或清算程序，清理其債務；債務人無擔保或無優先權
    之本金及利息債務總額未逾新臺幣（下同）1,200萬元者，
    於法院裁定開始清算程序或宣告破產前，得向法院聲請更生
    ；債務人對於金融機構負債務者，在聲請更生或清算前，應
    向最大債權金融機構請求協商債務清償方案，或向其住、居
    所地之法院或鄉、鎮、市、區調解委員會聲請債務清理之調
    解，消費者債務清理條例（下稱消債條例）第3條、第42條
    第1項、第151條第1項定有明文。此係採前置協商主義，是
    債務人於協商程序中，自應本於個人實際財產及收支狀況，
    依最大誠信原則，商討解決方案。所謂「不能清償」，指債
    務人因欠缺清償能力，對已屆期之債務，全盤繼續處於不能
    清償之客觀經濟狀態者而言。又所謂「不能清償之虞」，係
    指依債務人之清償能力，就現在或即將到期之債務，有不能
    清償之蓋然性或可能性而言。易言之，債務人之狀態如置之
    不理，客觀上得預見將成為不能清償之情形而言，此將來發
    生不能清償之事實，不必達到高度之確信。至於債務人之清
    償能力，則包括財產、信用及勞力（技術），並不以財產為
    限，必須三者總合加以判斷仍不足以清償債務，始謂欠缺清
    償能力而成為不能清償。又私法上債之關係，係以當事人間
    之信賴關係為基礎，為社會經濟組織之重要支柱，故當事人
    於以法律行為追求自己之利益之際，亦應顧及對方之利益，
    並考量債權債務在社會上的作用，本於誠實及信用之原則，
    行使其債權及履行其債務，故消費者欲以消債條例調整其所
    負義務，亦應本於誠信原則之本旨，僅在其不能清償債務或
    有不能清償之虞而使其陷於經濟上之困境時，始得准許之。
    次按聲請更生或清算不合程式或不備其他要件者，法院應以
    裁定駁回之。但其情形可以補正者，法院應定期間先命補正
　  ，消債條例第8條亦有明文。
二、本件聲請意旨略以：
    聲請人前有不能清償債務之情事，而積欠債務總額共計82萬
    7,703元，聲請人前向本院聲請債務前置調解，最大債權銀
    行即國泰世華商業銀行股份有限公司（下稱國泰世華銀行）
　　表示其債權計算至調解當時之金額為178,115元，而債務人
    則表示除積欠金融機構債務外，尚有積欠裕融企業股份有限
    公司之債務，但該部分債權金額過大，並當庭請求轉更生程
    序等情，以致前置調解不成立，聲請人爰依消費者債務清理
    條例請求裁定准許更生等語。
三、經查：
㈠、聲請人提出本件更生程序之聲請前，曾於109年8月間於本院
    向債權人聲請債務前置調解，惟債務人當庭表示聲請轉更生
    程序，以致前置調解不成立等情，有調解程序筆錄附於本  
    院109年度司消債調字第139號案卷可稽（調解卷39頁），經
    核屬實，堪認聲請人已依消債條例之規定聲請前置調解未能
    成立，是以，本件聲請人所為本件更生聲請可否准許，即應
    綜衡聲請人之全部收支、信用、財產及勞力（技術）、年齡
    等狀況，審究其現況是否有不能清償債務或有不能清償之虞
    之情事而定。
㈡、關於聲請人之財產收入及支出部分：聲請人名下無任何財產
    ，此有本院依職權調查聲請人之稅務電子閘門財產所得調件
    明細表及法務部—高額壽險資訊連結作業表等件附卷可憑（
    本院卷第17-21頁）；又聲請人現任職於佳柏科技有限公司
    擔任技術員，聲請人陳報其每月薪資23,800元，有三節獎金
    ，年終獎金是一個月，中秋節及端午節獎金為500元至1,000
    元等語（本院卷第43、117頁），依此計算則聲請人每月收
    入約25,971元（月薪23,800+三節獎金〔500+1,000〕23節1
    2個月+年終獎金23,80012個月），本院即以前開計算債務
    人每月平均薪資約25,971元，作為計算債務人目前償債能力
    之依據；另聲請人主張每月生活開銷為：膳食費9,000元、
    電話費1,000元、水費125元、電費500元、交通費1,500元、
    其餘支出（包含購買衣服及交友活動）3,000元，總計：15,
    125元；然查，就聲請人主張每月生活必要支出之總額，仍
    不得高於行政院主計處公告台灣省109年度每人每月必要生
    活費用標準14,866元（109年度每月最低生活費一覽表，見
    本院卷第119頁）。是以，本院認聲請人每月生活必要支出
    應以14,866元為適當。 
　㈢、綜上，以聲請人每月收入約25,971元，扣除每月生活必支
    出14,866元觀之，尚餘11,105元可供清償，參酌國泰世華銀
    行提供債務人以債權金額179,496元，分60期，月付2,992元
    ，以及債權人裕融企業股份有限公司以債權金額696,600元
    ，分180期，月付3,870元之還款方案觀之（本院卷第57、75
    頁），聲請人顯非無法負擔，縱以聲請人於109年12月10日
    開庭時陳稱其嗣後與債權人電話連絡，國泰世華銀行提供其
    每月清償5,000元，另裕融企業股份有限公司亦表示給予每
    月償付5,000元之還款條件（本院卷第118頁），聲請人亦非
    無法負擔，益徵其並無不能清償之情事，再衡以聲請人之收
    入財產、工作勞力及生活費用支出等狀況，聲請人應無不能
    履行清償債務之情事存在，是聲請人陳稱無法負擔債務之清
    償，並不足採。
四、從而，聲請人既有收入來源，雖其目前資產尚不足一次清償
    其所負債務，惟衡諸其為82年次，現年27歲，距法定強制退
    休年齡65歲，尚約有38年，是本院依聲請人之收入及支出狀
    況，暨其之年齡及仍可工作而有所得收入之年數尚久，聲請
    人實應於能力範圍內，盡力工作、撙節開支以清償債務，方
    符合消債條例兼顧保障債權人公平受償及重建復甦債務人經
    濟生活之立法目的，衡酌聲請人所積欠之無擔保債務數額，
    其仍得與債權銀行再行協商債務處理，而依金融機構提出之
    清償方案履行。綜上所述，本院認為本件聲請人主張其不能
    清償債務乙節，難認可採。本件客觀上既難認聲請人有不能
    清償債務或有不能清償之虞之情事存在，核與消債條例第3
    條所定要件不符，揆諸前開法律規定，聲請人本件更生之聲
    請，為無理由，應予駁回。　
中　　華　　民　　國　　109 　年　　12　　月　　22　　日
                      民事第二庭法  官  林麗玉
以上正本係照原本作成。
如不服本裁定應於送達後10日內向本院提出抗告狀，並繳納抗告
費新臺幣1,000元。
中　　華　　民　　國　　109 　年　　12　　月　　22　　日
                                書記官  郭春慧